【裁判字號】    92,上訴,3574
【裁判日期】    921231
【裁判案由】    偽造文書
【裁判全文】
臺灣高等法院刑事判決                          九十二年度上訴字第三五七四號
    上  訴  人
    即  被  告  甲○○
右上訴人因偽造文書案件，不服臺灣板橋地方法院九十二年度訴字第一０六七號，中
華民國九十二年八月二十二日第一審判決（起訴案號：臺灣板橋地方法院檢察署九十
一年度偵字第二一三七七號），提起上訴，本院判決如左：
    主  文
上訴駁回。
    事  實
一、甲○○前曾犯竊盜、贓物及違反麻醉藥品管理條例等案，其於民國（下同）八十
    七年間，因違反藥事法及毒品危害防制條例案件，經台灣桃園地方法院於八十八
    年三月十八日以八十七年度訴字第一三五三號判決，各判處有期徒刑十月及六月
    ，定應執行有期徒刑一年二月確定，嗣入監服刑至八十九年十一月二日執行完畢
    。詎仍不知悔改，竟基於行使偽造私文書之概括犯意，連續為下列偽造私文書之
    犯罪事實：
    (一)於九十一年某日，在桃園縣龜山鄉兔坑村大湖頂四五號住處，以剪貼影印之方
      式，連續偽造其母許牡丹因「心臟病發作，延醫致死」之長庚紀念醫院診斷證
      明書影本乙紙；及其本人因「車禍命危由桃園農民醫院轉至長庚紀念醫院，於
      九十年七月二十八日實施手術移植肺胸，九十年九月二十八日右腳再進行手術
      ，右腳共手術二次，病情所需，准施打止痛針」之長庚紀念醫院診斷證明書影
      本乙紙；又偽造其本人「割除肺部手術，移植人工化學肺胸，病情所需，衛生
      署之規定，准病人使用施打含有麻醉止痛針，病人現屬於器官半殘」之長庚紀
      念醫院之診斷證明書影本乙紙；復偽造其本人「由榮民醫院轉入長庚紀念醫院
      ，轉入日期九十年七月二十八日，緊急開刀，肺部積血」之長庚紀念醫院之診
      斷證明書影本乙紙。均足以生損害於長庚紀念醫院及其母許牡丹。
    (二)因其涉嫌竊盜及違反毒品危害防制條例案件，分別經台灣板橋地方法院檢察署
      以九十一年度偵字第六三一四號及九十一年度偵字第八０七號偵查，其竟於九
      十一年四月九日檢察官偵訊時，謊稱其母許牡丹已過世，嗣後並將上開偽造其
      母死亡之診斷證明書影本乙紙，於同年月十六日寄達該地檢署；又於同年五月
      三十一日將上開偽造其母死亡之診斷證明書影本乙紙，及上開偽造其本人割除
      肺部，移植人工化學肺胸之診斷證明書影本乙紙寄達上揭地檢署，供作無法到
      庭應訊之理由。
    (三)另其因違反毒品危害防制條例案件，經台灣桃園地方法院於九十一年五月三日
      以九十一年度毒聲字第一二五四號裁定令入戒治處所，施以強制戒治一年，其
      為免執行強制戒治，竟將上開偽造其因車禍命危，由桃園農民醫院轉至長庚紀
      念醫院之診斷證明書影本乙紙，於九十一年五月二十三日寄達台灣桃園地方法
      院作為抗告之理由；再將上開偽造由榮民醫院轉入長庚紀念醫院之診斷證明書
      影本乙紙，於九十一年七月十六日寄達台灣桃園地方法院檢察署，作為延後執
      行強制戒治之理由。
二、案經台灣板橋地方法院檢察署檢察官自動檢舉偵查起訴。
    理  由
一、右揭事實，業據被告甲○○於原審供承不諱，而被告因涉嫌竊盜案件，於檢察官
    偵訊時，竟佯稱其母已於九十一年三月二十九日過世乙情，有台灣板橋地方法院
    檢察署偵訊筆錄一份在卷可稽（見該署九十一年度偵字第六三一四號偵查卷宗之
    九十一年四月九日偵查筆錄），惟被告之母許牡丹猶健在，並未死亡乙節，有法
    務部戶役政連結作業系統資料及桃園縣警察局龜山分局偵查報告表各一份在卷可
    佐（見同上偵查卷宗第八十八及九十八頁）；又被告分別向台灣桃園地方法院、
    台灣桃園地方法院檢察署及台灣板橋地方法院檢察署所提出之前開長庚紀念醫院
    診斷證明書影本，亦有該診斷證明書影本數紙及被告所撰寫之信函等各在卷可參
    （見同署九十一年度偵字第二一三七七號偵查卷宗第四十二至四十四頁、第五十
    三至五十九頁、第六十一頁），觀諸上開數紙診斷證明書，無論係被告或其母之
    診斷證明書，其上所載之病例號碼均為0000000號，且診療日期欄位皆有
    明顯之剪貼影印之痕跡，是其偽造之情顯而易見。綜上，本件事證明確，被告犯
    行洵堪認定。
二、核被告所為，係犯刑法第二百十六條、第二百十條之行使偽造私文書罪。其偽造
    私文書後並持以行使，其偽造之低度行為，為行使之高度行為所吸收，並不另論
    罪。又被告多次行使偽造私文書之犯行，時間緊接，所犯為構成要件相同之罪名
    ，顯係基於概括犯意為之，應依連續犯規定論以一罪，並加重其刑。再查，被告
    前有如事實欄所示之論罪科刑執行情形，有本院被告全國前案紀錄表一份在卷可
    考，其於有期徒刑執行完畢後之五年以內，再犯有期徒刑以上之本罪，為累犯，
    應依法遞予加重其刑。
三、原審以被告罪證明確，依刑法第五十六條、第二百十六條、第二百十條、第四十
    七條規定，並於審酌被告之素行不端，僅為求交保、延期出庭應訊及企免強制戒
    治，竟屢次提出不實之診斷證明書，矇騙偵、審機關，犯行非輕，惟其犯後已坦
    認不諱，尚知所悔悟等一切情狀，量處有期徒刑十月，以示懲儆。至於偽造之上
    開數紙長庚紀念醫院診斷證明書影本，已分別持向或寄送台灣桃園地方法院、台
    灣桃園地方法院檢察署及台灣板橋地方法院檢察署，已因行使而交付前揭偵、審
    機關收存，非被告所有之物，亦非違禁物，故無從予以沒收。經核原判決認事用
    法，並無不合，量刑亦屬妥適，被告固提起上訴，惟未附上訴理由（本院卷第八
    頁、第九頁），其上訴為無理由，應予駁回。
四、被告經合法傳喚，無正當理由不到庭，爰不待其陳述逕行判決。
據上論斷，應依刑事訴訟法第三百六十八條、第三百七十一條，判決如主文。
本案經檢察官朱家崎到庭執行職務。
中      華      民      國    九十二    年     十二     月    三十一    日
                              臺灣高等法院刑事第二十四庭
                                  審判長法  官  陳  貽  男
                                        法  官  徐  世  禎
                                        法  官  李  世  貴
右正本證明與原本無異。
如不服本判決應於收受送達後十日內向本院提出上訴書狀，其未敘述上訴之理由者並
得於提起上訴後十日內向本院補提理由書（均須按他造當事人之人數附繕本）。
                                        書記官  魏  汝  萍
中      華      民      國    九十二    年     十二     月    三十一    日
附錄：本案論罪科刑法條全文
  刑法第二百十條
    偽造、變造私文書，足以生損害於公眾或他人者，處五年以下有期徒刑。
  刑法第二百十六條
    行使第二百十條至第二百十五條之文書者，依偽造、變造文書或登載不實事項或
    使登載不實事項之規定處斷。


司法院資訊處製作；財團法人民間司法改革基金會備份。
